【裁判字號】    99,抗,186
【裁判日期】    990819
【裁判案由】    拍賣抵押物
【裁判全文】
臺灣高雄地方法院民事裁定               99年度抗字第186號
抗  告  人  甲○○
相  對  人  大眾商業銀行股份有限公司
法定代理人  乙○○
上列當事人間拍賣抵押物事件，對於民國99年6 月29日本院99年
度司拍字第605號裁定，提起抗告，本院裁定如下：
    主  文
抗告駁回。
抗告程序費用新台幣壹仟元由抗告人負擔。
    理  由
一、抗告意旨略以：抗告人之先母於民國93年3 月10日，提供其
    坐落高雄市○○區○○段0000-0000 地號土地、苓雅區○○
    路段00000-000 建號建物（下稱系爭不動產）設定新台幣（
    下同）24萬予相對人，並以抗告人為連帶保證人，兩造約定
    借款期至115 年3 月14日止。嗣先母於98年10月間亡故，然
    相對人應可再與抗告人協議如何續繳貸款，非逕予拍賣系爭
    不動產，是原裁定准予拍賣系爭不動產，顯非適法，抗告人
    依法提起抗告等語。
二、按抵押權人於債權已屆清償期而未受清償者，得聲請法院拍
    賣抵押物，就其賣得價金而受清償，民法第873 條第1 項定
    有明文。次按聲請拍賣抵押物，原屬非訟事件，祇須其抵押
    權已經依法登記，且債權已屆清償期而未受清償，法院即應
    為准許拍賣之裁定。至於為拍賣程序基礎之私法上權利有瑕
    疵或實際上之清償期有無變更等情事，則應由爭執其權利之
    人提起訴訟，以資救濟，而非依抗告程序聲明不服（最高法
    院49年台抗字第244 號、58年台抗字第524 號判例意旨參照
    ）。申言之，聲請拍賣抵押物係屬非訟事件，法院所為准駁
    之裁定，並無就抵押債權及抵押權之存否為實質上判斷確認
    之效力，祗須抵押權在形式上已依法登記，且所擔保之抵押
    債權經形式上審查亦已屆清償期而未受清償，法院即應為准
    許拍賣抵押物之裁定；倘債務人就實體上之法律關係有所爭
    執，為求保護其權利，應另提起訴訟以求解決，自非抗告程
    序所能救濟。
三、經查：本件相對人主張被繼承人李陳秀鳳於93年3 月10日，
    邀同抗告人為保證人，並將其所有系爭不動產辦理最高限額
    抵押權24萬元予保證高雄市第二信用合作社（於98年9 月1
    日與大眾商業銀行股份有限公司合併），存續期間為93年3
    月10日至143 年3 月10止，其還款方式、借款期限、約定利
    息按契約之約定計算，每月平均攤還本息一次，如未按其攤
    還時，借款人即喪失期限利益，應立即全部償還。詎李陳秀
    鳳自98年12月14日起未繳納本息，依上開之約定，本件借款
    應視為全部到期，爰聲請拍賣抵押物等情，並提出抵押權設
    定契約書影本、他項權利證明書影本、土地登記簿謄本為證
    。依相對人提出之上開證據為形式審查，相對人主張之抵押
    權已依法登記，且債權已屆清償期而未受清償乙情，堪予認
    定。是以原裁定據此准許相對人拍賣抵押物之聲請，即無不
    合。抗告人抗告意旨所述，均屬實體上之爭執，揆諸上揭說
    明意旨，尚非本件抗告程序所得審究。從而，抗告人提起本
    件抗告，請求廢棄原裁定，並無理由，應予駁回。
四、又依法應由關係人負擔費用者，法院裁定命關係人負擔時，
    應一併確定其數額」、前項費用之負擔有相對人者，準用民
    事訴訟法有關訴訟費用之規定，非訟事件法第24條第1 項及
    同法第21條第2 項分別定有明文。本件抗告業經駁回在案，
    依上開法條規定，本院應予確定訴訟費用額。茲因抗告人提
    起本件抗告，除繳納抗告費1,000 元外，未有其餘訴訟費用
    之支出。是以，本件應由抗告人負擔之訴訟費用額確定為1,
    000 元。
五、據上論結，本件抗告為無理由，依非訟事件法第46條、第21
    條第2 項、第24條第1 項，民事訴訟法第495 條之1 第1 項
    、第449 條第1 項、第78條，裁定如主文。
中    華    民    國    99    年    8     月    19    日
                  民事第三庭   審判長法  官  朱玲瑤
                                     法  官  陳宛榆
                                     法  官  洪能超
正本係照原本作成。
不得再抗告。
中    華    民    國    99    年    8     月    19    日
                                     書記官  火秋予

司法院資訊處製作；財團法人民間司法改革基金會備份。
